臺灣板橋地方法院刑事判決　　　　　　　　　　　　　九十三年度交易緝字第六號
　　公　訴　人　臺灣板橋地方法院檢察署檢察官
　　被　　　告　甲○○
右列被告因過失傷害案件，經檢察官提起公訴（八十九年度偵字第一０六八０號），
本院依簡式審判程序判決如左：
    主  文
甲○○因過失傷害人，累犯，處有期徒刑肆月，如易科罰金，以佰元折算壹日。
    事  實
一、甲○○前因偽造文書及竊盜案件，經桃園地方法院以八十四年度訴字第一五七六
    號判決分別判處有期徒刑八月、七月確定，又因麻藥案件，經臺灣高等法院以八
    十五年度上易字第九七號判決判處有期徒刑七月確定，上開三罪嗣經臺灣高等法
    院裁定應執行有期徒刑一年六月確定，後於民國八十六年八月三十一日縮刑期滿
    執行完畢。詎甲○○於八十九年四月二十五日晚間八時五十分許，從臺北縣三重
    市○○○路二０八號路旁起動車牌號碼為Ｂ八─三三五二號之自小客車時，明知
    駕駛人應注意車輛起步前應顯示方向燈，注意前後左右有無障礙或車輛行人，並
    讓行進中之車輛行人優先通行，而當時天氣晴朗、雖為夜間但有光線照明、路面
    乾燥、無缺陷及障礙物，又無不能注意之情事，竟疏未注意後方適有乙○○駕駛
    車牌號碼為ＧＡＹ─七五九號之重型機車行駛而來，甲○○未顯示方向燈即冒然
    駕駛上開自小客車向左駛出，致其自小客車左前車輪葉子板撞及乙○○所駕前開
    機車之車頭，乙○○因而人車倒地，受有右鎖骨骨折之傷害。嗣甲○○於肇事後
    ，在警員前往現場處理尚未知悉肇事人前，在場向警員自首其本人駕車致人受傷
    之犯行。
二、案經乙○○訴由臺北縣政府警察局三重分局報請臺灣板橋地方法院檢察署檢察官
    偵查起訴。
    理  由
一、右揭事實業據被告於警訊及本院審理中均坦承不諱，核與告訴人乙○○所指訴之
    情節相符，並有道路交通事故現場草圖、三重醫院診斷證明書、道路交通事故調
    查報告表各一紙、車損照片五幀附卷可稽，堪認被告之自白與事實相符。
二、按汽車起步前應顯示方向燈，注意前後左右有無障礙或車輛行人，並應讓行進中
    之車輛行人優先通行，道路交通安全規則第八十九條第一項第六款定有明文。被
    告駕駛汽車，自應注意上開交通安全規定，且依卷附道路交通事故調查表所載，
    肇事當時天氣晴朗、雖為夜間但有光線照明、路面乾燥、無缺陷及障礙物，復無
    不能注意之情事，詎被告意疏於注意，未注意後方有無來車且未顯示方向燈即冒
    然起步向左駛出以致肇事，使告訴人受有前開傷害，被告之過失行為與告訴人所
    受傷害間，顯有相當因果關係。本件事故經送臺灣省臺北縣區車輛行車事故鑑定
    委員會鑑定後，亦同認被告起步前未顯示方向燈，且未讓行進中車輛先行為肇事
    原因，有該鑑定委員會八十九年六月三十日北鑑字第八九五０二號鑑定意見書乙
    份附卷可稽。據此，本案事證明確，被告犯行堪以認定。
三、核被告所為，係犯刑法第二百八十四條第一項前段之過失傷害罪。又被告前因偽
    造文書及竊盜案件，經桃園地方法院以八十四年度訴字第一五七六號判決分別判
    處有期徒刑八月、七月確定，又因麻藥案件，經臺灣高等法院以八十五年度上易
    字第九七號判決判處有期徒刑七月確定，上開三罪嗣經臺灣高等法院裁定應執行
    有期徒刑一年六月確定，後於八十六年八月三十一日縮刑期滿執行完畢乙節，有
    臺灣高等法院被告全國前案紀錄表乙份附卷可稽，其受有期徒刑之執行完畢後五
    年內再犯本件有期徒刑以上之罪，為累犯，應依刑法第四十七條之規定加重其刑
    。另被告於肇事後未被有偵查權之公務員或機關發覺其為犯嫌前，留在事故現場
    向到場處理之警員自首犯行，進而接受裁判等節，業據告訴人陳述甚詳（參見本
    院八十九年度交易字第四一六號卷第二十七頁），應依刑法第六十二條前段之規
    定減輕其刑，並先加後減之。本院爰審酌被告有事實欄所示之前科，已如前述，
    素行不佳，其未注意後方來車即冒然起步之過失程度重大，被害人所受傷勢不輕
    ，及被告犯罪後坦承犯行，然迄未與告訴人達成和解，賠償損失等一切情狀，量
    處如主文所示之刑，並諭知易科罰金之折算標準，以資懲儆。
四、被告行為後，刑法第四十一條已於九十年一月四日修正，嗣經總統於九十年一月
    十日公布，並自同年一月十二日起生效，現行刑法第四十一條第一項前段：「犯
    最重本刑為五年以下有期徒刑以下之罪，而受六個月以下有期徒刑或拘役之宣告
    ，因身體、教育、職業、家庭之關係或其他正當事由，執行顯有困難者，得以一
    元以上三元以下折算一日，易科罰金」之規定，與修正前刑法第四十一條以「犯
    最重本刑為三年以下有期徒刑以下之刑之罪，而受六月以下有期徒刑或拘役之宣
    告」者始得易科罰金之規定相較，對於被告並無不利之情形，故被告行為時雖在
    刑法第四十一條修正生效前，惟依刑法第二條第一項前段規定，仍應適用裁判時
    即修正後之刑法第四十一條第一項前段規定諭知易科罰金之折算標準。
據上論斷，應依刑事訴訟法第二百七十三條之一第一項、第二百九十九條第一項前段
，刑法第二條第一項前段、第二百八十四條第一項前段、第四十七條、第六十二條前
段、修正後第四十一條第一項前段，罰金罰鍰提高標準條例第一條前段、第二條，判
決如主文。
本案經檢察官郭學廉到庭執行職務。
中　　　華　　　民　　　國　　九十三　　年　　 十一 　　月　　 三十 　　日
                                      臺灣板橋地方法院交通法庭
                                          法  官  張  紹  省
右正本證明與原本無異。
如不服本判決，應於判決送達後十日內，向本院提出上訴狀。
                                          書記官  周  雅  玲
中　　　華　　　民　　　國　　九十三　　年　　 十一 　　月　　 三十 　　日
附錄本案論罪科刑法條全文：
刑法第二百八十四條第一項：
因過失傷害人者，處六月以下有期徒刑、拘役或五百元以下罰金。致重傷者，處一年
以下有期徒刑、拘役或五百元下罰金。
